【裁判字號】    98,交聲,204
【裁判日期】    980731
【裁判案由】    違反道路交通管理處罰條例聲明異議
【裁判全文】
臺灣基隆地方法院交通事件裁定         98年度交聲字第204號
移送機關即
原處分機關  交通部公路總局臺北區監理所基隆監理站
異  議  人
即受處分人  乙○○
                    國民
上列受處分人因違反道路交通管理處罰條例案件，對於交通部公
路總局臺北區監理所基隆監理站中華民國98年6 月18日所為之處
分（原處分案號：基監字第裁42-RB0000000號），聲明異議，本
院裁定如下：
    主  文
異議駁回。
    理  由
一、原處分意旨略以：異議人即受處分人（下稱異議人）乙○○
    於民國（下同）98年5 月31日17時25分許，駕駛車牌號碼為
    HR-1388 號之自小客車，行經基隆市○○路與水源路交叉路
    口，因「駕車行經有燈光號誌管制之交岔路口闖紅燈」違規
    ，經基隆市警察局第三分局執勤員警當場攔停製單舉發，異
    議人於舉發通知單上所載應到案日期98年6 月15日前向原處
    分機關提出申訴，嗣原處分機關仍認異議人有上開違規行為
    ，乃依道路交通管理處罰條例第53條第1 項之規定，裁處異
    議人罰鍰新臺幣（下同）2,700 元，並依同條例第63條第1
    項第3 款（原裁決書漏引「3 款」）規定，記違規點數3 點
    等語。
二、異議意旨略以：如附件一圖所示5/31 17：25 許，基隆市監
    理所交通事件裁決所所為之處分顯有錯誤，本人乙○○駕駛
    HR-1388 車輛行經水源路與源遠路口，駕車上行方向號誌當
    時亮"綠燈"，經本人當時反應可左轉或直行，因本人每星期
    需要經過該段路口數次，知道有亮右箭號不可左轉只能直行
    ，因當時前方有輛機車慢行不知要左轉、右轉或直行，因本
    人駕車深怕該機車臨時右轉會有危險，故輕按喇叭聲兩聲警
    示表示後方有來車，本人超越前方機車後經水源路行駛至源
    遠路口聽到有警察吹笛聲，看車後視鏡有一輛警機車，即靠
    路邊停車出示證件，該警員林銘興先生告知剛才伊在路口闖
    紅燈左轉，伊告知員警剛才是看到綠燈左轉，同車上有人證
    證明，並當下請他（員警）到水源路口上行一起查看燈號，
    但該員警堅持看到水源路下行紅燈我左轉？伊告訴員警你正
    好行經源遠路路口下看到紅燈，但我從水源路上行過來亮綠
    燈左轉無誤，你看到水源路下行亮紅燈，此時水源路下行車
    須停止，我從水源路上行亮綠燈才可左轉源遠路或直行水源
    路，而該員堅稱闖紅燈，員警激動並拿起錄音機錄音，經伊
    百般請員警要冷靜確認，員警說那"違規事項"改"未依號誌
    行駛"罰金較少，但是本人無違規為何要被開單，伊堅持你
    開紅單伊絕不簽名以示清白，該警員說那一起回分局調閱監
    視器，本人同意也隨同回警分局，但是經調閱監視器後無該
    段路口記錄，警員宣稱罰單已開，可開"未依號誌"你可繳納
    較少金額，警局當時有多名警員同在，但是本人認為無違規
    為何要記上一污點被開罰單毀伊名譽，告訴員警你開單，伊
    絕不會簽名因伊無違規，會尋求正當管道申訴。故隔天6/1
    隨即到基隆監理所請求申訴裁定。經基隆監理所申訴回覆警
    分局，警分局維持原判。但6/1當天經過此路口有照相、錄
    影燈號轉換動作，6/7晚上20點許再次經過此路口發現燈號
    轉換時間燈號不同隨即回八堵派出所府反應此事，但派出所
    宣稱無關該所所管，號誌正常，與被開單5/31號誌一樣，要
    求警員一同查看，該所員警不肯，未採納本人所說。6/11本
    人17：00許又再次經過此路口，又發現該路口號誌燈，時間
    、燈號又有所調整，隨即又回八堵派出所反應此燈號狀況，
    該所宣稱不可能，經伊反應為何6/1、6/7、6/11三次經過此
    路口有三種變化，6/11該所副所長稱燈號一樣，如有不信可
    向基隆市政府交通工程課求證，經6/12向基隆市政府交通工
    程課求證後該路口如附件二於5/27有做巡修（源遠路/水源
    路匝道號誌燈相時制重整）、6/6有做巡修（源遠路/水源路
    口號誌時相調整）、6/8有做巡修（源遠路/水源路口
     往涵洞號誌圓形綠燈改左轉綠燈），證明伊6/7、6/11反應
    派出所所言不假，5/31該員警經過該路說伊闖紅燈，因該路
    口號誌裝置不明造成員警誤判，隨即6/6、6/8號誌又做調整
    更換，若5/31伊有闖紅燈為何員警要開未依號誌伊不接受，
    寧願花費更多精神、時間與金錢（上班請假）到基隆監理所
    申訴及到地方法院（貴院）聲明異議，遠比闖紅燈付出金錢
    還多，為的是5/31 17：25許伊當天並沒有右轉箭號左轉，
    懇請貴院還伊清白云云。
三、按汽車駕駛人，行經有燈光號誌管制之交岔路口闖紅燈者，
    處新臺幣1,800元以上5,400元以下罰鍰；汽車駕駛人有上開
    違規情形，除依原條款處罰鍰外，並記違規點數3 點，道路
    交通管理處罰條例第53條第1 項、第63條第1 項第3 款分別
    定有明文。
四、本件異議人於98年5月31日17時25分許，駕駛車牌號碼HR-13
    88號之自小客車，行經基隆市○○路與水源路交叉路口之事
    實，異議人固不爭執，惟矢口否認有何闖越紅燈之違規行為
    ，並以前揭言詞置辯。惟查：
(一)、本件證人即舉發員警林銘興到庭具結證稱：「（問：98年5
    月31日17時25分是否有在源遠路與水源路交叉路口取締1輛
    自小客車車號HR-1388號車闖紅燈的違規事件？）有。（當
    時是你親眼目睹他闖紅燈？）是。（當時你取締的位置在何
    處？）我當庭庭呈我所繪製的位置圖，我當時在源遠路要回
    派出所時，要路過源遠路與水源路路口的分隔島前，這時號
    誌燈是綠燈，當時他有按鳴喇叭，所以我才注意到他的違規
    行為，當時要從萬瑞道路要回基隆礦工醫院的路口，號誌是
    大綠燈，因為那是幹線，到涵洞是支線，那時候是綠燈，他
    下去的話，我不知道他對向是何種燈號，他與我是斜對向，
    他那個方向是不可以隨便左轉的，不然會發生車禍。那個號
    誌燈是多時相的。（問：提示卷附的圖示？）不管是否為箭
    頭的指示燈，都不可以左轉。圓形的綠燈，幹線就會變成紅
    燈。源遠路的幹道變成紅燈的時候，他才可以下去源遠路的
    涵洞。我們取締闖紅燈，是看幹道的燈號來取締的。‧‧‧
    因為它是四個時相的號誌燈，必須最左與最右的燈號均呈現
    綠燈的狀態才可以左轉到源遠路涵洞內。四個時相的號誌燈
    我並看不到，我這邊只能看到三個時相的號誌燈，我當時看
    到的是幹道的圓形綠燈，所以他當時那邊是紅燈狀態而不能
    左轉。（問：車道的最左邊、最右邊的燈號均呈現綠燈的狀
    態，你那邊的號誌會呈現何種？）我這邊會呈現紅燈的狀態
    。」等語，足見證人就舉發經過對於本件異議人之違規情形
    及取締、舉發等過程之描述，均甚為詳細清晰且明確合理，
    前後並無矛盾之處，自堪認其舉發之違規情節應屬事實。又
    本件證人林銘興與異議人素不相識，亦無怨隙，當無設詞攀
    誣，濫行舉發之理，本院復查無員警設詞構陷或舉發錯誤之
    事證，並參酌警員執行公務時，本身即受有行政懲處責任之
    監督，且其到庭具結作證，更係以刑事責任擔保其證言之真
    實性，國家並以此擔保公務員能忠實執行職務，如無其他證
    據顯示舉發警員有誤認或故意構陷之情事時，應認證人林銘
    興上開證述，誠屬可採。
(二)、再者，異議人辯稱其於98年6月1日、7日、11日三次經過該
    路口，發現號誌有三種變化，並查證基隆市政府交通工程課
    ，於98年5月27日、6月6日、6月8日等三日曾有做過巡修，
    係因該路口號誌裝置不明造成員警誤判，隨即6月6日、6 月
    8日又做調整更換云云，經本件證人即基隆市政府交通工程
    科甲○○到庭具結證稱：「（源遠路與水源路交叉路口的號
    誌燈是否是由你所維護的？）當天98年5月27日是我維護的
    ，98年6月6日、98年6月8日也是我去維護的，但是在案發之
    後。（請敘述一下當天維護的情況？最左邊的號誌燈有無故
    障的情形？）沒有，燈號是以步階在循環的，所以並無故障
    。... （你後來在98年6月6日去維修時，那個號誌燈有無故
    障的情形？）當天的號誌是圓形綠燈與直行箭頭燈同時亮才
    可以左轉。」，觀諸證人證詞之內容及異議人所提供之號誌
    維護查詢，98年5月27日及98年6月6日維護時，並無故障情
    形，維護內容分別為「源遠路/水源路匝道號誌燈相時制重
    整」及「源遠路/水源路口號誌時相調整」，期間亦無號誌
    故障之通報，此有本院98年7月16日訊問筆錄及異議人提供
    之號誌維護查詢在卷可稽。並經本院檢視異議人所提供系爭
    路口之燈號變換錄影畫面，6月1日燈號變換順序：第0至41
    秒為第一時相（直行箭頭燈亮），第42至54秒為第二時相（
    直行箭頭燈暗，圓形綠燈亮），第55至56秒為第三時相（圓
    形綠燈暗，圓形黃燈亮），第57至58秒為第四時相（圓形黃
    燈暗，圓形紅燈及箭頭燈亮），第59秒至1分02秒為第五時
    相（圓形紅燈暗，直行箭頭燈持續亮）；6月7日之燈號變換
    ，除各時相號誌秒數差異及直行箭頭燈變換為持續亮燈外，
    燈號仍依原步階循環轉換，異議人尚難以事後號誌秒數及時
    相之調整，即謂違規當時存在號誌裝置不明或因而造成舉發
    員警誤判之情事，且觀察系爭號誌圓形綠燈亮起時，自萬瑞
    快速道路往水源路方向之車輛均呈停止狀態，亦顯見對向車
    道之燈號應為紅燈，故該路口之連動號誌並無異常之情形，
    與前開證人林銘興之證詞相符，異議人辯稱因該路口號誌裝
    置不明造成員警誤判云云，顯不可採。從而，異議人有於上
    述時、地違規闖越紅燈一事應堪認定，本件事證明確，應依
    法論處。
(三)、綜上所述，是原處分機關依前述道路交通管理處罰條例、違
    反道路交通管理事件統一裁罰基準表規定，裁處異議人罰鍰
    2,700元，並記違規點數3點，核無違誤。本件異議人之異議
    為無理由，應予駁回。
五、據上論斷，應依道路交通案件處理辦法第19條，裁定如主文
    。
中    華    民    國    98    年     7    月    31    日
                  交通法庭法  官  陳伯厚
以上正本證明與原本無異。
對於本件裁定如有不服，應於收受送達後5日內，向本院提出抗
告書狀，敘述抗告之理由，抗告於臺灣高等法院。
中    華    民    國    98    年    8     月    3     日
                          書記官  王惠萍


司法院資訊處製作；財團法人民間司法改革基金會備份。
